【裁判字號】    89,上訴,1956
【裁判日期】    890505
【裁判案由】    違反槍砲彈藥刀械管制條例
【裁判全文】
臺灣高等法院刑事判決                          八十九年度上訴字第一九五六號
    上  訴  人
    即  被  告  甲○○
右上訴人因違反槍砲彈藥刀械管制條例案件，不服臺灣台北地方法院八十九年度訴字
第一０七號，中華民國八十九年五月五日第一審判決（起訴案號：臺灣台北地方法院
檢察署八十八年度偵字第二五０二二號）提起上訴，本院判決如左：
    主  文
原判決撤銷。
甲○○無罪。
    理  由
一、公訴意旨以：被告甲○○於八十八年十月間某日起，在台北縣新店市○○街六一
    巷九號四樓其住處，未經許可而無故持有具殺傷力仿ＷＡＬＴＨＥＲ廠半自動手
    槍製造之改造金屬玩具手槍一把（含彈匣一個）。嗣於同年十月二十二日二十時
    許，在上揭處所為警循線查獲，並扣得前述改造玩具手槍一把及彈夾一個，因認
    被告涉有槍砲彈藥刀械管制條例第十一條第四項之罪嫌。
二、訊據上訴人即被告甲○○堅決否認持有上開槍枝，堅稱：槍枝是其前夫乙○○所
    有，伊並不知乙○○將槍枝放置於上開住處等語。而公訴人認被告涉有上開犯行
    ，係以(1)上開槍枝經鑑定確有殺傷力；(2)乙○○於八十八年八月間因案通緝為警
    查獲，警方曾先後多次前往上揭住處查察贓證物，均無所獲，可證上開槍枝應非
    乙○○所有，且槍枝縱係乙○○所有，被告亦難推卸乙○○被警逮捕後之無故持
    有犯行等為其論據。
三、按犯罪事實應依證據認定之，無證據不得推定其犯罪事實。又不能證明被告犯罪
    者，應諭知無罪之判決，刑事訴訟法第一百五十四條、第三百零一條第一項定有
    明文。又「認定犯罪事實所憑之證據，雖不以直接證據為限，間接證據亦包括在
    內；然而無論直接或間接證據，其為訴訟上之證明，須於通常一般之人均不致有
    所懷疑，而得確信其為真實之程度者，始得據為有罪之認定，倘其證明尚未達到
    此一程度，而有合理之懷疑存在時，事實審法院復已就其心證上理由予以闡述，
    敘明其如何無從為有罪之確信，因而為無罪之判決，尚不得任意指為違法」，最
    高法院者有七十六年度台上字第四九八六號判例可資參照。
四、經查：
  (一)右開扣案槍枝、子彈經警查獲後送請內政部警政署刑事警察局鑑驗，經鑑驗後結
    果為「一、送鑑八厘米手槍壹支（槍枝管制編號：0000000000），實
    係仿ＷＡＬＴＨＥＲ廠半自動手槍製造之玩具手槍換裝土造金屬槍管改造而成之
    改造金屬玩具槍，機械性能良好，認具殺傷力。有扣案仿ＷＡＬＴＨＥＲ廠半自
    動玩具手槍一把及該局鑑驗通知書一紙在卷可證（見偵卷第九頁）。
  (二)被告於警方查獲上開槍枝後，於初次警訊中即供述：「（槍枝是何人所有？）是
    我先生（前夫）乙○○所有」（見板橋地檢署二三八二三偵查卷九頁），於移送
    檢察官偵查時，被告供述：「（槍何人的？）是我先生的，那把槍是我住處客廳
    桌下取得的」，「（妳知道那把槍放在桌下否？）不知道」等語（同上偵查卷廿
    五頁），是被告於槍枝查獲後，不論在警訊中或檢察官偵查中，均一致供述槍枝
    應是其前夫乙○○所有，否認持有該槍枝。
  (三)雖被告之前夫即證人乙○○於檢察官偵查時，否認持有該槍枝，證稱：「不是（
    我的）據我知當天中正分局六名警察去新店永安街，是我前妻住處，我八月二十
    四日被警察捉，而且入監後，警察常借提，也未查獲我有槍械」等語（見台北地
    檢署二五０二二偵查卷廿五頁背面），惟證人乙○○於本院調查時，坦承上開槍
    枝為其所持有無訛，證稱：「（槍是何人的？）是我一個朋友寄放的，姓『廖』
    ，當時他拿給我時，我並不知是什麼，因那時我交贓車給『廖』的，他不方便，
    交一包東西給我保管」，「（為何寄放在你那裡？）他開的是贓車，裡面有很多
    偽造的文書，他不方便，所以交給我暫放，槍比較嚴重，我不敢放在身邊，就放
    家裡，文件放在永安南路租住處，沒多久就被抓了，我想交保之後再做處理」，
    「（姓廖的如何交給你保管？）是台北市○○街四十五號幸福停車場，我交贓車
    給他，他交給我保管，應是（八十八年）八月二十日半夜，當時我並不知道是什
    麼東西，回家翻開一看，才知裡面有一把槍，就把槍放圓桌下」（見本院卷三七
    、三八頁），是證人乙○○於本院調查時已經清楚供述上開扣案之槍枝是案外人
    廖姓男子交其保管之槍枝，並非被告所持有。又證人乙○○於本院調查之證述內
    容與其先前在檢察官偵查中所證不同。惟本院查，證人乙○○有竊盜。妨害國幣
    、偽造文書等多次前科而入監獄服刑，依其所述又參與贓車集團共同做案，交往
    複雜，而其所證持有上開槍枝之供述，又與被告為警查獲後初次供述之內容相符
    ，是證人乙○○於本院調查時所述之內容應可採信。
  (四)雖被告與證人乙○○於八十八年三月間即離婚，然依被告於警訊中所述：「他與
    我離婚後仍然不定時在我家出入，所以是他把槍枝藏在我屋內」（見板橋地檢署
    偵查卷九頁），此亦為證人乙○○次本院調查時所是認，乙○○稱：「住到八十
    八年八月二十幾號」（見本院卷三七頁）；又證人乙○○雖於檢察官偵查時證稱
    ：「據我知當天中正分局六名警察去新店永安街，是我前妻住處，我八月二十四
    日被警察捉，而且入監後，警察常借提，也未查獲我有槍械」等語，惟乙○○於
    本院調查時，改稱：「（被警方逮捕後）沒有搜索，只有借提」（本院卷三七頁
    ），是以證人於偵查中所言於警方逮捕後多次搜索均未獲槍枝云云，顯與事實不
    符，而公訴人就此亦未詳查究竟乙○○所稱警方搜索是何時何地之搜索，僅依證
    人乙○○之片面供述即認警方先前有搜索且未查獲槍枝，尚難認有理由。
  (五)綜上所述，本案之槍枝係乙○○所持有一節應堪認定，反之，被告自始否認有持
    有槍枝之事實，且遍觀全卷亦無被告有何動機持有該槍枝，不能以該處係被告及
    其子之居住處所，遽認被告持有上開扣案之槍枝。
五、原審未予詳查，遽認被告持有上開槍枝尚有未洽，被告上訴否認持有槍枝非無理
    由，應由本院撤銷原判決，並改判被告無罪，以免冤抑。至證人乙○○持有上開
    槍枝之刑事責任，自另由檢察官偵查，附此敘明。
據上論斷，應依刑事訴訟法第三百六十九條第一項前段、第三百六十四條、第三百零
一條第一項判決如主文。
本案經檢察官郭弘佑到庭執行職務。
中      華      民      國    八十九    年      八      月      七      日
                              臺灣高等法院刑事第十三庭
                                  審判長法  官
                                        法  官
                                        法  官
檢察官得上訴


司法院資訊處製作；財團法人民間司法改革基金會備份。
